【裁判字號】    99,交抗,351
【裁判日期】    990909
【裁判案由】    聲明異議
【裁判全文】
臺灣高等法院高雄分院刑事裁定         99年度交抗字第351號
抗  告  人  交通部公路總局高雄區監理所屏東監理站
代  表  人    乙○○
受 處分 人    甲○○
上列抗告人因違反道路交通管理處罰條例聲明異議案件，不服臺
灣屏東地方法院中華民國99年6 月30日裁定（99年度交聲字第18
4 號），提起抗告，本院裁定如下：
    主  文
抗告駁回。
    理  由
一、抗告意旨略以：按考領各類駕照資格、駕照得適用駕駛之車
    種及晉級考照資格限制等規定，道路交通安全規則第60、61
    、62條，分別定有明文，即採1 人1 照制度（機車駕駛執照
    或汽車駕駛執照），因汽車駕駛執照為駕駛汽車之許可憑証
    ，依道路交通安全規則第61條規定，民眾已具備較低級車類
    駕駛資格後，當其取得高一級車類駕駛資格時，基於1 人1
    照之原則，應換發較高一級車類之駕駛執照，並准其駕駛較
    低級之車輛，而道路交通管理處罰條例第35條關於吊扣駕駛
    執照之規定，依新修正之同條例第68條，並無免除規定，自
    應依法執行，且違反同條例第22條第1 項第4 款之規定，與
    違反同條例第21條第1 項第1 款之規定，其處罰相去甚遠，
    自不能相提並論。又吊扣駕駛執照之目的，並非僅為處罰違
    反道路交通管理事件之行為人，尚有暫時禁止行為人於道路
    上駕駛，以免其短期內再犯之意，以避免駕駛人於短期內駕
    駛動力交通車輛行駛於道路，而危及一般用路人之安全，此
    一考量公眾用路安全之立法，與個人生存權、工作權之保障
    ，兩相權衡所保障之利益，堪認上開吊扣駕照之規定，尚在
    立法機關之立法裁量權限範圍內，並無顯然侵害受處分人之
    生存權及工作權。本件受處分人甲○○領有職業大貨車駕駛
    執照，既係酒後駕騎重機車違規而遭取締，則抗告人機關依
    道路交通管理處罰條例第35條第1 項第1 款規定吊扣其大貨
    車之駕駛執照，於法自無不合，是原裁定顯有違誤，爰依法
    提起抗告，請求撤銷原裁定等語。
二、經查：受處分人甲○○於民國（以下同）99年4 月15日17時
    30分許，騎乘車牌號碼PFU-370 號重型機車，行經屏東縣內
    埔鄉○○路段時，經警路檢酒測，因酒精濃度達每公升0.98
    毫克，已超過規定標準，卻仍駕駛普通重型機車，遂為警依
    法舉發，並由原處分機關裁處45,000元罰鍰、吊扣大貨車之
    駕駛執照12月並施以道安講習等情，有屏東縣政府警察局屏
    警交字第V00000000 號舉發違反道路交通管理事件通知單、
    交通部公路總局屏東監理站屏監違字第裁82-V00000000號違
    反道路交通管理事件裁決書可稽，因駕騎機車，只是為居家
    附近辦事使用，而大貨車則是為職業謀生而駕駛，二者重要
    性自不可同日而語。本件受處分人甲○○酒後駕騎重機車被
    查獲，原裁決機關若欲另吊扣其駕駛執照，也應吊扣其違規
    時所駕騎機車之駕駛執照，而非吊扣其謀生所用之職業大貨
    車駕駛執照，原裁決機關另裁決吊扣其非違規時所駕駛之職
    業大貨車駕駛執照，不符合比例原則，自有違誤。又按94年
    12月14日修正、95年3 月1 日施行前之道路交通管理處罰條
    例第68條固規定「汽車駕駛人，因違反本條例及道路交通安
    全規則之規定，受吊扣或吊銷駕駛執照處分時，吊扣或吊銷
    其持有各級車類之駕駛執照」，惟修正後業已刪除「吊扣」
    之規定，改為「汽車駕駛人，因違反本條例及道路交通安全
    規則之規定，受吊銷駕駛執照處分時，吊銷其持有各級車類
    之駕駛執照」，其修正理由乃係舊法將違法或違規駕駛人所
    持有各級車類之駕駛執照一併吊扣，失之過酷，影響人民工
    作及生活甚鉅，故依修正後之該條規定，受吊扣駕駛執照處
    分時，僅能吊扣違規當時所駕車類之駕駛執照，不再吊扣行
    為人持有之其他各級車類之駕駛執照。是原審裁定將關於吊
    扣受處分人甲○○職業大貨車駕駛執照12個月部分撤銷，核
    無不合，本件抗告為無理由，應予駁回。
三、據上論結，應依刑事訴訟法第412 條，裁定如主文。
中    華    民    國    99    年    9     月    9     日
                  刑事第八庭    審判長法  官 洪兆隆
                                      法  官 郭玫利
                                      法  官 張盛喜
以上正本證明與原本無異。
本裁定不得再抗告。
中    華    民    國    99    年    9     月    9     日
                                      書記官 黃一秋

司法院資訊處製作；財團法人民間司法改革基金會備份。
